臺灣高等法院臺南分院刑事判決　　　　 96年度上訴字第388號
上　訴　人
即　被　告　甲○○
　　　　　　　　　　現另因案臺灣臺南監獄臺南分監執行中
選任辯護人　林瑞成律師
上列上訴人因違反毒品危害防制條例案件，不服臺灣臺南地方法
院95年度訴字第1473號中華民國96年2月16日第一審判決（起訴
案號：臺灣臺南地方法院檢察署95年度偵字第11378號），提起
上訴，本院判決如下：
    主  文
原判決撤銷。
甲○○共同連續販賣第一級毒品，累犯，處有期徒刑拾貳年，販
賣毒品所得新臺幣伍萬陸仟元沒收之，如全部或一部不能沒收時
，以其財產抵償之。
    事  實
一、甲○○於民國（下同）91年間，因違反毒品危害防制條例案
    件（施用第一級毒品罪及第二級毒品罪），經本院判處有期
    徒刑八月、五月，定應執行刑有期徒刑十一月確定，至93年
    9月13日執行完畢，猶不知悔改，復自95年5月間某日起至5
    月29日止與蔣美忠（蔣美忠否認與被告甲○○認識，另案由
    檢察官偵辦）基於共同販賣第一級毒品海洛因營利之概括犯
    意聯絡，由甲○○以0000000000號行動電話為聯絡方法，經
    買毒者徐敬洲以電話聯絡後，分別於國道一號高速公路新市
    ○○道附近之億豐家俱行前及徐敬洲位於臺南縣新市鄉○○
    路73號住處前，每次均以新臺幣（下同）一萬四千元之代價
    ，出售5分重之第一級毒品海洛因1包予徐敬洲，先後在新市
    ○○道附近之億豐家俱行前販賣2次，在徐敬洲位於臺南縣
    新市鄉○○路73號住處前販賣2次，計販毒所得五萬六千元
    。嗣經警於95年6月8日經警持原審法院法官核發搜索票，至
    徐敬洲位於臺南縣新市鄉○○路73號住處搜索，查獲徐敬洲
    施用第一級毒品犯行，而循線查獲。
二、案經臺南市警察局報請臺灣臺南地方法院檢察署檢察官偵查
    起訴。
    理  由
甲、程序部分：本件被告甲○○於原審言詞辯論終結前，對於警
    卷、偵查卷及原審卷內，被告之警訊筆錄、偵訊筆錄，及所
    有傳聞證據，均同意為證據方法，且對證據能力，未為異議
    且於原審準備程序及審理時均有選任辯護人，審理時復就各
    該證據進行辯論，於本院準備程序及審理時，亦未聲明異議
    (詳原審卷第61頁)，前述證據復無顯不可信之情況，茲審酌
    採納該等傳聞證據，無礙被告與辯護人等於程序上之詰問權
    利，認前開傳聞證據，因而合於刑事訴訟法第159條之1、之
    2、之4、之5等規定，因而具備證據能力，合先敘明。
乙、實體部分：
    一、訊據上訴人即被告甲○○固不否認於上開時、地先後4
        次，每次以一萬四千元向蔣美忠購買第一級毒品海洛因
        ，惟辯稱：伊係與徐敬洲共同出資購買，由其出面付款
        並向蔣美忠拿取毒品後，將毒品交付予徐敬洲，無販賣
        毒品之犯行等語。辯護意旨則以：被告係受徐敬洲請託
        而代為向蔣美忠購買毒品，且蔣美忠在交貨時，均共同
        前往，被告並未獲得出賣人應得之利益，被告之行為態
        樣，應係幫助販賣毒品，並非販賣毒品云云。
    二、惟查被告甲○○確與另一不詳姓名約30歲之男子於上開
        時、地將第一級毒品海洛因販售予徐敬洲，先後4次，
        每次販售一萬四千元等情，業據被告甲○○於警訊時，
        坦白承認 (詳警卷第3頁)，核與徐敬洲於警訊時供稱：
        「我都用家中電話00－0000000撥打綽號江明之0000000
        000號行動電話連絡後購買海洛因」、「大約從95年5月
        初向他購買，每次向他購買一萬四千元買過4、5次」 (
        詳警卷第1頁)，偵查中結證供稱：「我從95年3月間起
        至6月初為警查獲止，均有施用第一級毒品海洛因」、
        「甲○○於93年間認識，95年4、5月間曾打電話告訴我
        ，如果我有需要海洛因可以找他，因為朋友那邊有」、
        「與甲○○交易毒品4、5次，我是用0000000號、00000
        00000號撥打0000000000號行動電話給他，相約在新市
        ○○道億峰家俱行附近，他都和一個男子一同開自小客
        車來，都是由甲○○拿海洛因給我」、「一次買5分未
        分裝，一萬四千元，現金交易，都是甲○○拿給我」、
        「他曾拿到我家，我有向他報路」 (詳偵查卷第4頁、
        第5頁)，於原審亦結證供稱：平時有施用第一級毒品海
        洛因之習慣，於92年間於入監服刑認識被告甲○○，因
        為其買不到毒品，被告曾說可以幫忙處理，每次買毒品
        前均先以電話聯絡被告，交易毒品的地點，2次在新市
        ○○道億豐家俱行前，其他2次被告拿到家裡來，每次
        交易的代價都是14000元，其每次均是自己獨資購買；
        每次交易毒品時，被告均與一男子同行，均是由被告交
        付毒品並收錢，其從未與另一男子接觸，亦未看清楚該
        男子，因為該男子未下車，且其僅與被告接觸，被告雖
        曾說過有出錢買毒品，但從未與被告分配毒品，每次均
        是其自己獨資購買、拿到即帶回施用（詳原審卷第137
        頁至第142頁），之情節相符。
    三、又0000000000號行動電話係被告所使用，業據其供認在
        卷 (詳本院96年5月24日筆錄)，經檢察官就被告所使用
        之上開行動電話自95年5月1日起至5月30日止實施通訊
        監察，有臺灣臺南地方法院檢察署95年5月1日95年南檢
        朝義聲監續字第000431號通訊監察書影本1紙可稽（附
        於警卷頁5），證人徐敬洲以其060000000號電話撥打被
        告上開行動電話，茲將被告與證人2人通訊監察譯文分
        別節錄如下：
        (一)95 年5月22日下午5時47分46秒起（警卷頁12）：
            徐敬洲：江明那個東西5分要不要
            甲○○：可以啊
            徐敬洲：5分多少
            甲○○：1萬4-5
            徐敬洲：東西真的好嗎
            甲○○：不錯啊
            徐敬洲：我怕又拿到差的
            甲○○：不然你先拿5分試試看，如果可以的話，
        (二)95 年5月22日17時52分21秒起（警卷頁12、13）：
            徐敬洲：我跟你說你不用過來我這了，你到億峰那
            甲○○：好啊隨便啊，看在那邊都可以
            徐敬洲：我看來那天億峰家俱行那邊，你看我幾點要出
            甲○○：你要出門再打給我，看我到那邊了
            徐敬洲：我拿回來試就好，那要多少錢
            甲○○：要1萬4，我叫他算你便宜一點，我都沒賺
        (三)95 年5月24日下午3時3分18秒起（見警卷頁13）：
            甲○○：洲哥，我有跟我朋友講了
            徐敬洲：怎樣
            甲○○：他說他要拿過去
            徐敬洲：他多久會到
            甲○○：差不多20-30分
            徐敬洲：他有沒有說多少錢
            甲○○：多1千，1萬5，他用好一點的
            徐敬洲：我家在派出所過來這邊100公尺，往善化
            甲○○：我們到那邊打給你
            徐敬洲：我們家在派出所旁100公尺
        (四)據上開電話監聽之譯文，顯見被告係販賣第一級毒
            品海洛因給徐敬洲而非共同購買。
    四、參以被告於偵查時供稱：徐敬洲均是打電話詢價，由其
        問蔣美忠後，告知徐敬洲說5分重約1萬4千元或1萬5千
        元，都約在徐敬洲家附近（新市派出所附近），都是其
        與蔣美忠一起前往，貨則由其交予徐敬洲，錢則是由其
        收受後再交予蔣美忠等語（詳偵查卷頁第13頁、第14頁
        ），亦與證人徐敬洲上開證述內容與通訊監察內容相符
        ，被告甲○○已參與犯罪構成要件之行為，其與蔣美忠
        應為販賣第一級毒品海洛因之共同犯行，甚為明確，所
        辯伊與徐敬洲共同出資購買，並非販賣及辯護人所辯僅
        幫助販賣云云，顯係卸責之詞，不足採信，犯行應可認
        定。至被告於本院審理時，請求傳訊徐敬洲、羅源利，
        惟徐敬洲業經原審詰問供述明確，而羅源利部分，據被
        告狀載僅擬證明其與之共同向他人購買毒品，核與本案
        之犯罪事實無涉，因本案之事證已臻明確本院認無再予
        傳訊之必要，並予敘明。
    五、證人徐敬洲於88年間，即因施用第一級毒品，經法院裁
        定送強制戒治，期滿經臺灣臺南地方法院檢察署檢察官
        於89年9月4日以89年度戒毒偵字第541號不起訴處分，
        於90年間，復因施用第一級、第二級毒品，經原審法院
        裁定強制戒治，並判處有期徒刑1年、有期徒刑8月，定
        應執行刑1年6月確定，於94年6月2日縮刑期滿執行完畢
        ，有臺灣高等法院被告前案紀錄表1份在卷為憑；又證
        人徐敬洲於95年6月8日經警查獲，採尿送驗後，其尿液
        確呈嗎啡陽性反應乙節，亦有長榮大學尿液檢驗確認報
        告1紙在卷可資佐證（見本院卷頁34），足認證人徐敬
        洲確係一長期施用第一級毒品習慣之人，其於95年5月
        間向被告所購買之毒品應屬第一級毒品海洛因無誤。
    六、綜上所述，應認本件事證明確，被告甲○○共同販賣第
        一級毒品海洛因之犯行可以認定，應依法論科。至有關
        本案之販賣次數與價格部分，徐敬洲於警訊時雖供稱：
        「買過4至5次」，而電話監聽稱：「每次購買一萬四千
        元或一萬五千元」，惟於原審詰問時，具結供稱：「頭
        2次在新市○○道附近之億豐家俱行前，其他2次他拿到
        我家，每次都買一萬四千元」 (詳原審卷第140頁)，故
        以有利於被告之認定為：購買4次，每次一萬四千元，
        並予敘明。
    七、新、舊刑法比較：按行為後法律有變更者，適用行為時
        之法律。但行為後之法律有利於行為人者，適用最有利
        於行為人之法律，刑法第2條第1項定有明文。被告等行
        為後，94年1月7日修正公布之刑法，自95年7月1日施行
        ，關於修正後法律比較適用如下：
        (一)共犯：按修正前刑法第28條之規定為：「二人以上
            共同實施犯罪之行為者，皆為正犯」，修正施行後
            之規定則為：「二人以上共同實行犯罪之行為者，
            皆為正犯」，揆諸本條之修正理由係為釐清陰謀共
            同正犯、預備共同正犯是否合乎正犯之要件。而本
            件被告甲○○與案外人蔣美忠共同販賣第一級毒品
            海洛因，適用新舊法之結果，修正後之規定並非較
            有利於被告，依刑法第2條第1項本文之規定，仍應
            適用修正前刑法第28之規定。
        (二)連續犯：被告行為後，刑法第56條「連續數行為而
            犯同一之罪名者，以一罪論。但得加重其刑至二分
            之一」之規定，業經總統於94年2月2日公布刪除，
            自95年7月1日施行，上開刑法第56條規定刪除後，
            原規定之連續數行為而犯同一罪名者，除有接續犯
            之情形外，應按數罪併罰之原則論處，比較刑法第
            56條刪除前後，刪除後之法律適用，並未較有利於
            被告，故本件仍應適用被告行為時即刪除前刑法第
            56條之規定，認被告成立連續犯而論以一罪。
        (三)累犯：被告甲○○於五年以內再故意犯本件有期徒
            刑以上之罪，不論依修正前之刑法第47條，或修正
            後之刑法第47條第1項之規定，均構成累犯，新法
            對被告而言並無較有利之情形，依刑法第2條第1項
            前段，應逕依修正前之刑法第47條規定，論以累犯
            。
        (四)減刑：修正前刑法第65條第2項規定：「無期徒刑
            減輕者 ，為七年以上有期徒刑 」。修正施行後
            之65條第2規定則為：「L期徒刑減輕者，為二十年
            以下十五年以上有期徒刑」，修正後之規定並非較
            有利於被告，依刑法第2條第1項本文之規定，仍應
            適用修正前刑法第65條第2項之規定。
    八、查被告甲○○接受他人交付之價款而交付毒品海洛因，
        並具有互為對價之關係，應係販賣第一級毒品之行為，
        核其所為，係犯毒品危害防制條例第4條第1項之罪。被
        告先後4次販賣海洛因之行為，時間緊接，方法相同，
        顯係基於概括犯意反覆為之，應依修正前刑法第56條連
        續犯規定論以一罪。又被告與蔣美忠2人就4次販毒第一
        級毒品之犯行，有犯意聯絡及行為之分擔，均屬共同正
        犯，又被告於91年間，因違反毒品危害防制條例案件（
        施用第一級毒品罪及第二級毒品罪），經本院判處有期
        徒刑八月、五月，定應執行刑有期徒刑十一月確定，至
        93年9月13日執行完畢，有臺灣高等法院被告前案紀錄
        表附卷可按，其於刑執行完畢後5年內，再犯本罪，為
        累犯，因販賣第一級毒品罪之法定刑度為死刑、無期徒
        刑，依刑法第64條第1項、第65條第1項規定，不得加重
        其刑，故不予加重。被告販賣毒品前，持有毒品之低度
        行為已為販賣之高度行為吸收，均不另論罪。
    九、原審予以論罪科刑，固非無見，惟查依卷附筆錄所載，
        本案之販賣次數與價格部分，徐敬洲於警訊時供稱：「
        買過4至5次」，而電話監聽稱：「每次購買一萬四千元
        或一萬五千元」，原審逕認「購買4次，每次一萬四千
        元」，惟並未陳述認定之依據，至與卷證不符，尚有未
        合，被告上訴意旨，否認販賣第一級毒品海洛因，而指
        摘原判決不當，固無可取，但原判決既有前述可議之處
        ，即屬無可維持，應由本院撤銷改判，爰審酌被告販賣
        第一級毒品供他人施用，戕害他人身體健康至深且鉅，
        本應從重量刑，姑念其販賣毒品之對象僅徐敬洲1人，
        而販賣之數量亦僅五萬六千元，尚非巨大，若處以最低
        度之刑即無期徒刑，顯然過苛，其犯行尚非無可憫恕，
        故依刑法第59條予以減輕其刑，並審酌一切情狀，量處
        有期徒刑十二年，以勵自新。又被告甲○○與蔣美忠販
        毒所得五萬六千元，爰依毒品危害防制條例第19條第1
        項之規定諭知沒收，如全部或一部不能沒收時，以其財
        產抵償之。
丙、 據上論斷，應依刑事訴訟法第369條第1項前段、第364條、
     第299條第1項前段，毒品危害防制條例第4條第1項、第19
     條第1項，刑法第11條前段、第2條第1項前段、修正前刑法
     第28條、修正前刑法第47條、修正前刑法第56條、修正前
     刑法第59條、修正前刑法第65條第2項，判決如主文。
本案經檢察官林炎昇到庭執行職務。
中　　華　　民　　國　　96　　年　　5　　月　　31　　日
                  刑事第五庭    審判長法　官　楊明章
                                      法　官  楊子莊
                                      法　官  戴勝利
以上正本證明與原本無異。
如不服本判決，應於收受本判決後十日內向本院提出上訴書狀。
其未敘述上訴理由者並得於提起上訴後十日內向本院補提理由書
狀（均須按他造當事人之人數附繕本）「切勿逕送上級法院」。
　　　　　　　　　　　　　　　　　　　書記官　陳淑貞
中　　華　　民　　國　　96　　年　　5　　月　　31　　日
附錄：本判決論罪科刑法條：
毒品危害防制條例第4條第1項：
製造、運輸、販賣第一級毒品者，處死刑或無期徒刑；處無期徒
刑者，得併科新臺幣1千萬元以下罰金。
